臺灣嘉義地方法院刑事判決
110年度原金訴字第13號
公  訴  人  臺灣嘉義地方檢察署檢察官
被      告  胡辰灝



指定辯護人  本院約聘辯護人張家慶
上列被告因違反洗錢防制法等案件，經檢察官提起公訴（110年
度偵字第8169號），本院判決如下：
    主    文
戊○○幫助犯洗錢防制法第十四條第一項之洗錢罪，處有期徒刑肆
月，併科罰金新臺幣貳萬元，罰金如易服勞役，以新臺幣壹仟
元折算壹日。
    犯罪事實
一、戊○○與丁○○（經本院拘提中，另行審結）係成年人，明知將
    銀行存摺、印章等帳戶資料交予陌生人使用，可能幫助該人
    遂行財產上犯罪之目的，竟仍基於幫助詐欺取財及幫助掩飾
    、隱匿詐欺所得去向之幫助洗錢犯意，商定以1個金融帳戶
    新臺幣（下同）1萬元價格之代價收購他人之銀行帳戶，後
    轉賣給其餘行騙者（無證據證明達3人以上或為未滿18歲之
    人）。嗣戊○○因知悉壬○○（業經本院另案判決）缺錢花用，
    即與壬○○聯繫相約購買金融帳戶之事宜。後於民國110年4月
    19日，戊○○即與丁○○一同至嘉義市，並駕車搭載壬○○先後前
    往京城商業銀行興業分行（下稱京城銀行）、玉山商業銀行
    嘉義分行（下稱玉山銀行）申辦帳戶，壬○○隨即於同日將其
    於京城銀行所申設帳號000000000000號帳戶（下稱京城銀行
    帳戶），及玉山銀行申設帳號0000000000000號帳戶（下稱
    玉山銀行帳戶）申辦網路銀行轉帳及設定約定轉帳帳戶之存
    摺、網路銀行帳號及密碼交予丁○○，並將其所申辦之門號易
    付卡一併交給丁○○，用以綁定上開帳戶網路銀行。嗣戊○○及
    丁○○取得上開金融帳戶後，即以不詳價格轉賣給行騙者用以
    行騙。嗣該行騙者取得上開壬○○之金融帳戶後，即於附表所
    示之時間以附表所示之方式，詐騙丙○○等人，使丙○○等人陷
    於錯誤，而於附表所示時間，分別匯款如附表所示之金額至
    本案上開帳戶，並遭行騙者以網路轉帳方式轉出，致丙○○等
    人與受理報案及偵辦之檢警，均不易追查係何人實際控管該
    等帳戶及取得匯入款項，戊○○即以此方式幫助行騙者，並幫
    助掩飾、隱匿上開匯入款項之實際去向。
二、案經丙○○等9人分別訴由嘉義市政府警察局第二分局、臺北
    市政府警察局文山第二分局、花蓮縣警察局吉安分局報告臺
    灣嘉義地方檢察署檢察官偵查起訴。
　　理    由
一、按被告以外之人於審判外之陳述，雖不符刑事訴訟法第159
    條之1、159條之2、159條之3、159條之4等規定，而經當事
    人於審判程序同意作為證據，法院審酌該言詞陳述或書面陳
    述作成時之情況，認為適當者，亦得為證據，刑事訴訟法第
    159條之5定有明文。經查，被告戊○○、辯護人及檢察官對
    於本判決以下所引用被告以外之人於審判外之陳述均表示同
    意作為證據（本院卷三第147頁），而經本院審酌各該證據
    方法之作成時，並無其他不法之情狀，均適宜為本案之證據
    ，依刑事訴訟法第159條之5之規定，有證據能力。其餘資以
    認定本案犯罪事實之非供述證據，亦查無違反法定程序取得
    之情形，依刑事訴訟法第158條之4反面規定，應具證據能力
    。
二、上開犯罪事實，業經被告戊○○在本院坦承不諱，核與證人即
    另案被告壬○○於警詢、偵查及本院之證述相符（警卷第30至
    37頁、第43至50頁；偵卷第26至28頁；本院卷一第29至35頁
    、第41至53頁、第59至60頁；卷二第61至68頁），並有證人
    即如附表所示之陳奕滕等告訴人於警詢之指述在卷可佐（警
    卷第52至53頁、第64至66頁、第85至88頁、第99至104頁、
    第107至108頁、第127至128頁；本院卷一第65至67頁、第83
    至86頁、第105至113頁、第115至116頁）。且參以卷附之玉
    山銀行集中管理部110年5月19日玉山個(集)字第1100033488
    號函暨所附證人壬○○所有玉山銀行帳戶之基本資料及交易明
    細、京城商業銀行股份有限公司110年5月20日京城數業字第
    1100003577號函暨所附證人壬○○所有京城銀行帳戶之基本資
    料及客戶存提記錄單、臺灣嘉義地方檢察署檢察官110年度
    偵字第7628號移送併辦意旨書、本院110年度金訴字第206號
    刑事判決各1份、彰化銀行110年4月21日匯款回條聯影本、
    臺灣土地銀行110年4月21日匯款申請書影本、台新銀行110
    年4月21日網路轉帳明細截圖、玉山銀行110年4月22日新臺
    幣匯款申請書翻拍照片、合作金庫銀行帳戶之110年4月22日
    轉帳明細截圖、國泰世華銀行帳戶之存摺內頁交易明細翻拍
    照片、110年4月21日轉帳明細截圖各1張、中國信託銀行帳
    戶之存摺內頁明細影本、台新銀行帳戶之轉帳明細截圖各2
    張附卷可憑（警卷第58頁、第71頁、第98頁、第120頁、第1
    39至150頁；本院卷一第78至79頁、第88至90頁、第97頁、
    第99至101頁、第119頁；卷二第5至14頁）。足認被告之任
    意性自白堪信為真實，是本案事證明確，應依法論科。
三、論罪科刑：
  ㈠刑法上之幫助犯，係指以幫助之意思，對於正犯資以助力，
    而未參與實施犯罪之行為者而言（最高法院49年度台上字第
    77號判決意旨參照），是行為人主觀上若係以幫助他人犯罪
    之意思，而客觀上從事構成要件以外之行為，應論以幫助犯
    。又特定犯罪之正犯實行特定犯罪後，為掩飾、隱匿其犯罪
    所得財物之去向及所在，而令被害人將款項轉入其所持有、
    使用之他人金融帳戶，並由該特定犯罪正犯前往提領其犯罪
    所得款項得手，如能證明該帳戶內之款項係特定犯罪所得，
    因已被提領而造成金流斷點，該當掩飾、隱匿之要件，該特
    定犯罪正犯自成立一般洗錢罪之正犯。刑法第30條之幫助犯
    ，係以行為人主觀上有幫助故意，客觀上有幫助行為，即對
    於犯罪與正犯有共同認識，而以幫助意思，對於正犯資以助
    力，但未參與實行犯罪之行為者而言。幫助犯之故意，除需
    有認識其行為足以幫助他人實現故意不法構成要件之「幫助
    故意」外，尚需具備幫助他人實現該特定不法構成要件之「
    幫助既遂故意」，惟行為人只要概略認識該特定犯罪之不法
    內涵即可，無庸過於瞭解正犯行為之細節或具體內容。此即
    學理上所謂幫助犯之「雙重故意」。金融帳戶乃個人理財工
    具，依我國現狀，申設金融帳戶並無任何特殊限制，且可於
    不同之金融機構申請多數帳戶使用，是依一般人之社會通念
    ，若見他人不以自己名義申請帳戶，反而收購或借用別人之
    金融帳戶以供使用，並要求提供提款卡及告知密碼，則提供
    金融帳戶者主觀上如認識該帳戶可能作為對方收受、提領特
    定犯罪所得使用，對方提領後會產生遮斷金流以逃避國家追
    訴、處罰之效果，仍基於幫助之犯意，而提供該帳戶之提款
    卡及密碼，以利洗錢實行，仍可成立一般洗錢罪之幫助犯（
    最高法院108年度台上字第3101號判決意旨參照）。經查，
    被告向另案被告壬○○收購本案之上開帳戶之存摺等資料供他
    人使用，使詐欺取財正犯於對告訴人施用詐術後，得利用本
    案帳戶做為詐騙所得贓款匯入之人頭帳戶，又告訴人因受騙
    而將款項轉入本案上開帳戶內時，固尚得辨別該款項之來源
    及不法性，然因另案被告壬○○已將本案帳戶之存摺等資料交
    予被告以賣予他人，詐欺取財正犯得藉此轉匯帳戶內之款項
    ，使該等詐騙所得款項於遭轉匯後之去向不明，形成金流斷
    點，是被告雖並未親自對告訴人施用詐術及自行轉匯詐騙所
    得款項而參與詐欺取財及洗錢之構成要件行為，然其所為仍
    有對正犯之詐欺取財行為及洗錢行為之遂行施以助力。復無
    其他積極證據足資證明被告與取得被告所交付本案帳戶之人
    、詐取告訴人財物之人或轉匯款項之人間有何共同為本案犯
    行之犯意聯絡或行為分擔，依據上開說明，被告應僅係幫助
    行為，尚未達到共犯之參與程度。
  ㈡是核被告所為，係犯刑法第30條第1項前段、第339條第1項之
    幫助詐欺取財罪及刑法第30條第1項前段、洗錢防制法第14
    條第1項之幫助洗錢罪。又告訴人甲○○於案發時固為12歲以
    上未滿18歲之少年，惟依卷存事證，並無證據足證被告提供
    另案被告壬○○之帳戶予他人使用時，主觀上業已知悉或預見
    他人嗣後持以實施詐欺取財之對象為少年，依罪疑唯輕原則
    ，尚不得逕行適用兒童及少年福利與權益保障法第112條第1
    項前段分則加重之規定而論以幫助成年人故意對少年犯詐欺
    取財罪。
　㈢被告以一提供帳戶之行為觸犯上開二罪名，且提供本案帳戶
    而幫助正犯詐欺侵害告訴人數人之財產法益，為想像競合犯
    ，應依刑法第55條之規定，從一重論以一幫助洗錢罪。
  ㈣公訴意旨之犯罪事實雖未述及如附表編號2至4所示告訴人遭
    詐欺取財之犯罪事實，然此部分犯罪事實與業經起訴之犯罪
    事實間，具有想像競合之裁判上一罪關係，而為起訴效力所
    及，並經本院當庭告知在庭之人（本院卷二第19頁），無礙
    其等權益之行使，本院自應擴張審理之。
　㈤被告以幫助之意思，為本案行為，承前所述，為幫助犯，爰
    依刑法第30條第2項規定，按正犯之刑減輕之。
  ㈥另犯洗錢防制法第14條、第15條之罪，在偵查或審判中自白
    者，減輕其刑，洗錢防制法第16條第2項定有明文。查被告
    於本院已自白犯罪，業如前述，應亦依上揭規定減輕其刑，
    並依法遞減之。
  ㈦爰審酌被告收購另案被告壬○○之上開帳戶予實施詐騙犯行之
    正犯，容任正犯得將該等帳戶作為贓款匯入之人頭帳戶使用
    ，並加以轉匯其內所得款項，造成無辜民眾受騙並受有財產
    上損失，助長詐騙犯行之氾濫，復掩飾犯罪贓款去向，實危
    害交易秩序與社會治安，所為實屬不當；惟念及被告犯後坦
    承犯行，並與其中之告訴人丙○○調解成立，且告訴人丙○○向
    本院表示被告迄今賠償6,000元而尚在還款中，然請求考量
    被告生活較為辛苦，請求從輕量刑之意見，有調解筆錄、本
    院電話紀錄表存卷可憑（本院卷三第7至9頁、第169頁）；
    暨兼衡被告於本院時自陳之智識程度、職業及家庭經濟狀況
    （涉及個人隱私均詳卷）等一切情狀，量處如主文所示之刑
    ，併諭知罰金易服勞役之折算標準，以示懲儆。
四、又被告自承本件提供帳戶資料，實際獲取報酬5,000元（本
    院卷二第151頁），然被告業已賠償告訴人丙○○6,000元，有
    上開本院電話紀錄表可參，堪認被告已未保留其在本案所獲
    取之犯罪所得，自不再予以宣告沒收。至同案被告丁○○交付
    給被告之2萬5,000元係要轉交給另案被告壬○○，而為另案被
    告壬○○所有之報酬，應非被告所有之報酬，當不予宣告沒收
    。另洗錢防制法第18條第1項固規定：「犯第14條之罪，其
    所移轉、變更、掩飾、隱匿、收受、取得、持有、使用之財
    物或財產上利益，沒收之；犯第15條之罪，其所收受、持有
    、使用之財物或財產上利益，亦同」，惟被告並非提款之人
    ，而未實際參與掩飾或隱匿詐欺贓款之犯行，尚非洗錢防制
    法第14條第1項之正犯，自無上開條文之適用，併予敘明。
據上論斷，應依刑事訴訟法第299條第1項前段，洗錢防制法第14
條第1項、第16條第2項，刑法第11條、第30條第1項前段、第2項
、第339條第1項、第55條、第42條第3項前段，刑法施行法第1條
之1第1項，判決如主文。
本案經檢察官郭志明提起公訴、檢察官葉美菁到庭執行職務
中　　華　　民　　國　　111 　年　　7 　　月　　19　　日
                  刑事第三庭  審判長法　官  吳育霖
　　　　　　　　　                  法  官  張佐榕
　　　　　　　　　                  法  官  方宣恩
以上正本證明與原本無異。
如不服本判決應於收受判決後20日內向本院提出上訴書狀，並應
敘述具體理由；其未敘述上訴理由者，應於上訴期間屆滿後20日
內向本院補提理由書（均須按他造當事人之人數附繕本）「切勿
逕送上級法院」。告訴人或被害人如對於本判決不服者，應具備
理由請求檢察官上訴，其上訴期間之計算係以檢察官收受判決正
本之日期為準。　　　　　　　　　
中　　華　　民　　國　　111 　年　　7 　　月　　19　　日
                                    書記官  廖婉君
附錄本案論罪科刑條文：
刑法第339條第1項
意圖為自己或第三人不法之所有，以詐術使人將本人或第三人之
物交付者，處5年以下有期徒刑、拘役或科或併科50萬元以下罰
金。
洗錢防制法第14條第1項
有第二條各款所列洗錢行為者，處7年以下有期徒刑，併科新臺
幣5百萬元以下罰金。　
附表：
編號 告訴人 實施詐欺時間 詐欺方式 匯款時間 匯款銀行 匯款金額 1 丙○○ 110年4月14日起至同年4月22日止 行騙者佯裝士林分局偵查隊長林文華，向丙○○誆稱因其涉嫌洗錢案件，為調查資金流向，須將丙○○名下所有金錢匯至其名下國泰世華商業銀行帳號000000000000號帳戶内，並提供壬○○所有玉山銀行帳戶做為約定轉帳帳戶，再指示丙○○交付其上開國泰世華商業銀行帳戶網路銀行帳號及密碼，嗣丙○○驚覺有異查詢帳戶存款餘額，發現其國泰世華商業銀行帳戶内款項已遭轉出而報警處理。 110年4月22日12時56分許 玉山銀行帳戶 160萬元     110年4月22日12時59分許 同上 45萬元 2 庚○○ 110年4月8日起至同年4月22日止 行騙者在社群軟體臉書(facebook)刊登打卡兼職訊息，再以通訊軟體LINE暱稱「打卡女孩」、「雙雙」與庚○○聯繫，誆稱操作網路博奕可賺錢，致庚○○陷於錯誤，依指示匯款至京城銀行帳戶。 110年4月22日13時48分許 京城銀行帳戶 10萬元 3 乙○○ 110年3月下旬某日起至同年5月5日止 行騙者在影音網站youtube刊登投資理財廣告，再以通訊軟體LINE暱稱「造夢者Y」、「舒涵」、「總召-鴻文」之人與乙○○聯絡，以投資獲利為由指示乙○○陸續在晨星網站（ooooooooooooooo.ooo)、聖麒或聖麟網站(ooooo.ooo)操作，致乙○○陷於錯誤，依指示匯款至京城銀行帳戶。 110年4月22日18時40分許 同上 3萬元     110年4月22日18時52分許 同上 1萬元     110年4月22日18時53分許 同上 1萬元     110年4月22日18時54分許 同上 1萬元     110年4月22日20時許 同上 5萬元     110年4月22日20時3分許 同上 5萬元 4 甲○○ 110年3月10日起至同年4月21日止 行騙者在社群軟體臉書(facebook)刊登投資廣告，再以通訊軟體LINE暱稱「小莫寶」、「SF-杰銘隊長」之人與甲○○聯繫，以投資獲利為由指示甲○○須先至投資平台帳號儲值云云，致甲○○陷於錯誤，依指示匯款至京城銀行帳戶。 110年4月21日21時8分許 同上 1萬元 5 陳奕滕 110年4月21日 行騙者自稱「偉豪會長」之成員，透過通訊軟體LINE聯繫陳奕滕，佯稱：經由OHO遊戲平台把玩遊戲可獲利，要依指示支付款項至指定帳戶云云，致陳奕滕陷於錯誤，依指示匯款至京城銀行帳戶。 110年4月21日12時57分許 同上 70萬元 6 丙○○ 110年4月15日起至同年4月21日止 行騙者自稱「彬哥」、「cinna昕娜」之成員，先後透過通訊軟體LINE聯繫丙○○，佯稱：經由國際數位交易平台把玩遊戲可獲利，要依指示支付款項至指定帳戶云云，致丙○○陷於錯誤，依指示匯款至京城銀行帳戶。 110年4月21日11時13分許 同上 50萬元 7 辛○○ 110年4月19日起至同年4月21日止 行騙者自稱「莉絲」、「金幣導師劉輝」之成員，先後透過通訊軟體LINE聯繫辛○○，佯稱：經由I.T.P平台把玩遊戲可獲利，要依指示支付款項至指定帳戶云云，致辛○○陷於錯誤，依指示匯款至京城銀行帳戶。 110年4月21日16時15分許 同上 5,000元 8 癸○○ 110年4月22日 行騙者自稱「總理國慶」之成員，透過通訊軟體LINE聯繫癸○○，佯稱：經由博奕網站投資保證獲利，要依指示支付款項至指定帳戶云云，致癸○○陷於錯誤，依指示匯款至京城銀行帳戶。 110年4月22日13時29分許 同上 15萬8,000元 9 己○○ 110年4月1日起至同年4月22日止 行騙者自稱「打卡女孩」、「執行長凱霆」之成員，先後透過通訊軟體LINE聯繫己○○，佯稱：經由0H0平台投資可獲利，要依指示支付款項至指定帳戶云云，致己○○陷於錯誤，依指示匯款至京城銀行帳戶。 110年4月22日16時9分許 同上 5萬元     110年4月22日16時15分許 同上 5萬元     110年4月22日19時34分許 同上 5萬元     110年4月22日19時35分許 同上 3萬元